【裁判字號】    98,審訴,1305
【裁判日期】    980717
【裁判案由】    毒品危害防制條例
【裁判全文】
臺灣桃園地方法院刑事判決            98年度審訴字第1305號
公  訴  人  臺灣桃園地方法院檢察署檢察官
被      告  甲○○
上列被告因違反毒品危害防制條例案件，經檢察官提起公訴（98
年度毒偵字第122 號），被告於本院準備程序進行中，就被訴事
實為有罪之陳述，經本院告知簡式審判程序意旨，並聽取公訴人
及被告之意見後，本院合議庭裁定改依簡式審判程序審理，茲判
決如下：
    主      文
甲○○施用第二級毒品，累犯，處有期徒刑肆月，如易科罰金，
以新臺幣壹仟元折算壹日，扣案之第二級毒品甲基安非他命伍包
含袋（驗餘合計毛重貳點玖零柒公克）均沒收銷燬之；又持有第
一級毒品，累犯，處有期徒刑月，如易科罰金，以新臺幣壹仟
元折算壹日，扣案之第一級毒品海洛因貳包含袋（驗餘合計淨重
壹點貳伍公克）均沒收銷燬之；應執行有期徒刑陸月，如易科罰
金，以新臺幣壹仟元折算壹日，扣案之第二級毒品甲基安非他命
伍包含袋（驗餘合計毛重貳點玖零柒公克）及第一級毒品海洛因
貳包含袋（驗餘合計淨重壹點貳伍公克）均沒收銷燬之。
    事實及理由
一、犯罪事實：緣甲○○(一)前於民國86年間因違反麻醉藥品管理
    條例、違反槍砲彈藥刀械管制條例案件，經本院以86年度易
    字第4388號判決判處有期徒刑8 月、6 月，應執行有期徒刑
    1 年，嗣就違反麻醉藥品管理條例部分提起上訴，經臺灣高
    等法院以87年度上易字第1451號判決免刑確定；(二)復於87年
    間因違反麻醉藥品管理條例案件，經本院以87年度訴字第50
    0 號判決判處有期徒刑5 年6 月，上訴後，經臺灣高等法院
    以87年度上訴字第5359號判決駁回上訴確定，上開二案接續
    執行，於94年7 月14日因縮短刑期假釋出監併付保護管束，
    嗣遭撤銷假釋；上開二罪再經臺灣高等法院以96年度聲減字
    第2436號裁定就(一)得減刑之部分減刑，並與(二)不得減刑之部
    分定應執行有期徒刑5 年7 月確定，於97年7 月21日執行完
    畢（於本案構成累犯）；又於95年間因施用毒品案件，經臺
    灣臺東地方法院以96年度毒聲字第15號裁定令入勒戒處所觀
    察、勒戒後，因有繼續施用毒品之傾向，經同院以96年度毒
    聲字第66號裁定令入戒治處所施以強制戒治，於97年3月7日
    因無繼續強制戒治之必要而釋放出所，並經臺灣臺東地方法
    院檢察署檢察官以97年度戒毒偵字第14號為不起訴處分確定
    。詎其竟仍不知悔改，於上揭強制戒治執行完畢釋放後5 年
    內，復基於施用第二級毒品之犯意，於97年12月19日19時許
    ，在其位於桃園縣龜山鄉○○路202 巷7 號住處內，以玻璃
    球燒烤之方式，施用第二級毒品甲基安非他命1 次。另其明
    知海洛因為毒品危害防制條例所管制之第一級毒品，未經許
    可不得持有，竟基於持有第一級毒品之犯意，自不詳時、地
    取得第一級毒品海洛因2 包（驗餘合計淨重1.25公克，空包
    裝總重0.36公克，含與毒品無法析離之包裝袋2 個）後而持
    有之，嗣於97年12月21日14時許，在桃園縣龜山鄉○○路11
    1 之4 號前為警攔查而查獲，並扣得第二級毒品甲基安非他
    命5 包（驗前合計毛重2.92公克，因鑑驗使用費失0.013 公
    克，驗餘合計毛重2.907 公克，含與毒品無法析離之包裝袋
    5 個）、及上述第一級毒品海洛因2 包（驗餘合計淨重1.25
    公克，空包裝總重0.36公克，含與毒品無法析離之包裝袋2
    個）。
二、證據名稱：
  (一)被告甲○○於本院審理時之自白。
  (二)桃園縣政府警察局被採尿人尿液暨毒品真實姓名與編號對
    照表及台灣檢驗科技股份有限公司濫用藥物檢驗報告（尿液
    部分）各1 紙。
  (三)自願受搜索同意書、桃園縣政府警察局搜索扣押筆錄、扣
    押物品目錄表、扣案之第二級毒品甲基安非他命5 包（驗前
    合計毛重2.92公克，因鑑驗使用費失0.013 公克，驗餘合計
    毛重2.907 公克，含與毒品無法析離之包裝袋5 個）、第一
    級毒品海洛因2 包（驗餘合計淨重1.25公克，空包裝總重0.
    36公克，含與毒品無法析離之包裝袋 2個）、台灣檢驗科技
    份有限公司濫用藥物檢驗報告（甲基安非他命部分）、法務
    部調查局濫用藥物實驗室鑑定書（海洛因部分）。
  (四)臺灣高等法院被告前案紀錄表1 份。
三、論罪科刑：
  (一)被告行為後，毒品危害防制條例第11條雖於98年5 月21日
    經修正公布，於同年月23日生效，然被告於本案持有第一級
    毒品海洛因之數量既未達法定加重其刑之標準，即於適用法
    律上不生影響，而無比較新舊法適用之問題，合先敘明。
  (二)核被告所為，係犯毒品危害防制條例第10條第2 項之施用
    第二級毒品罪、第11條第1 項之持有第一級毒品罪。按裁判
    上一罪案件，檢察官就犯罪事實一部起訴者，依刑事訴訟法
    第267 條規定，其效力及於全部，受訴法院基於審判不可分
    原則，對於未經起訴之其餘事實，應一併審判，此為犯罪事
    實之一部擴張；同理，檢察官所起訴之全部事實，經法院審
    理結果認為一部不能證明犯罪或行為不罰時，僅於判決理由
    內說明不另為無罪之諭知，毋庸於主文內為無罪之宣示，此
    為犯罪事實之一部縮減。至於刑事訴訟法第300 所規定，有
    罪之判決，得就起訴之犯罪事實，變更檢察官所引應適用之
    法條者，係指法院在事實同一之範圍內，不變更起訴之犯罪
    事實；亦即在不擴張及減縮原訴之原則下，於不妨害基本社
    會事實同一之範圍內，始得自由認定事實，適用法律，三者
    不能混為一談。易言之，檢察官依裁判上一罪起訴之甲、乙
    犯罪事實，經法院審理結果，倘認為甲事實不能證明其犯罪
    ，但係犯有裁判上一罪關係之乙、丙事實時。關於甲事實部
    分，為犯罪事實之減縮，僅於理由說明，不另為無罪之諭知
    ；關於丙事實部分，則為犯罪事實之擴張，依審判不可分原
    則，應一併審判，不發生變更起訴法條問題，最高法院92年
    度台上字第1841號裁判意旨足為參照。查公訴人雖起訴被告
    涉犯施用第一級毒品罪嫌，惟本院認並無足夠證據資以證明
    ，尚難認定有罪（詳如後述），但因被告既確持有該等第一
    級毒品，仍構成持有第一級毒品之犯行，而持有第一級毒品
    與施用第一級毒品之間，既具有低度行為與高度行為之吸收
    犯之實質上一罪關係，是被告單純持有第一級毒品海洛因之
    犯行，自為起訴效力所及，本院自應減縮犯罪事實而認定被
    告持有第一級毒品之犯行，本件自無變更起訴法條之問題，
    蒞庭公訴檢察官於本院審理時變更起訴法條，尚有誤會。被
    告於施用第二級毒品甲基安非他命前後之持有第二級毒品甲
    基安非他命之低度行為，為施用之高度行為所吸收，不另論
    罪。被告所犯上開二罪間，犯意各別，行為互殊，應分論併
    罰。被告有犯罪事實欄所述之犯罪科刑及執行完畢紀錄，此
    有臺灣高等法院被告前案紀錄表1 份在卷可按，被告受徒刑
    之執行完畢後，於5 年以內故意再犯本件有期徒刑以上之二
    罪，均為累犯，均應依刑法第47條第1 項之規定加重其刑。
    爰審酌被告前已因施用毒品案件經觀察勒戒、強制戒治，本
    應徹底戒除毒癮，竟復為本件施用第二級毒品之犯行，戕害
    己身，顯無悔改之意，兼衡酌其犯罪動機、目的、手段方式
    ，持有毒品數量，暨犯後坦承犯行等一切情狀，分量處如主
    文所示之刑，並均諭知易科罰金之折算標準，並定其應執行
    刑暨諭知易科罰金折算標準。
  (三)末查，扣案疑似為第一級毒品海洛因之粉末2 包（驗餘合
    計淨重1.25公克，空包裝總重0.36公克）、第二級毒品甲基
    安非他命之透明結晶5 包（驗前合計毛重2.92公克，因鑑驗
    使用費失0.013公克，驗餘合計毛重2.907公克），經分別送
    鑑驗結果，確呈第一級毒品海洛因、第二級毒品甲基安非他
    命陽性反應，有法務部調查局濫用藥物實驗室鑑定書及台灣
    檢驗科技份有限公司濫用藥物檢驗報告各1 紙在卷足憑，爰
    均依毒品危害防制條例第18條第1 項前段之規定，均諭知沒
    收銷燬之。再用以包裹第一、二級毒品海洛因、甲基安非他
    命之包裝袋與前開毒品無從完全剝離，併依毒品危害防制條
    例第18條第1項前段規定沒收銷燬之。至於鑑驗中所費失之
    毒品，既已滅失，爰不再諭知沒收，附此敘明。
四、不另為無罪諭知部分：
  (一)公訴意旨另以：被告甲○○基於施用第一級毒品之犯意，
    於97年12月19日晚上7 時許，在其桃園縣龜山鄉○○路202
    巷7 號住處，以將第一級毒品海洛因攙入香菸點火吸食之方
    式施用第一級毒品海洛因1 次。嗣於97年12月21日下午2 時
    許，在桃園縣龜山鄉○○路111之4號前為警攔查，並扣得第
    一級毒品海洛因2 包（毛重1.63公克，驗餘淨重1.61公克）
    ，因認被告涉犯毒品危害防制條例第10條第1 項之施用第一
    級毒品罪嫌云云。
  (二)按犯罪事實應依證據認定之，無證據不得認定犯罪事實，
    又不能證明被告犯罪者，應諭知無罪之判決，刑事訴訟法第
    154 條第 2項、第301 條第1 項分別定有明文。次按認定不
    利於被告之事實，須依積極證據，茍積極之證據本身存有瑕
    疵而不足為不利於被告事實之認定，即應為有利於被告之認
    定，更不必有何有利之證據，至認定犯罪事實所憑之證據，
    雖不以直接證據為限，間接證據亦包括在內；然無論直接或
    間接證據，此用以證明犯罪事實之證據，猶須於通常一般人
    均不至於有所懷疑，堪予確信其已臻真實者，始得據以為有
    罪之認定，倘其證明尚未達到此一程度，而有合理性懷疑之
    存在，無從為有罪之確信時，自應為被告無罪之判決。（最
    高法院76年度台上字第4986號、30年上字第816 號判例意旨
    、82年度台上字第163 號判決參照）。又被告之自白，非出
    於強暴、脅迫、利誘、詐欺、疲勞訊問、違法羈押或其他不
    正之方法，且與事實相符者，得為證據，刑事訴訟法第156
    條第1 項定有明文，而被告之自白，不得作為有罪判決之唯
    一證據，仍應調查其他必要之證據，以察其是否與事實相符
    ，亦為同法第2 項之規定，故被告之自白，雖為證據之一種
    ，但必與事實相符者為限，若其自白顯有疑義，仍應調查其
    他必要之證據，以察其與事實是否相符，立法目的乃欲以補
    強證據擔保自白之真實性；亦即以補強證據之存在，藉之限
    制自白在證據上之價值。而所謂補強證據，則指除該自白本
    身外，其他足資以證明自白之犯罪事實確具有相當程度真實
    性之證據而言。雖其所補強者，非以事實之全部為必要，但
    亦須因補強證據與自白之相互利用，而足使犯罪事實獲得確
    信者，始足當之，而審理事實之法院，就其職權調查之所得
    ，仍未能證明其自白確與事實相符者，自白根本即失其證據
    之證明力，不得採為判斷事實之根據（最高法院18年上字第
    1087號、46年台上字第809號、74年台覆字第1 0號判例參照
    ）。
  (三)經查，被告固於警詢、檢察官訊問時自白其於97年12月19
    日19時許，在其位於桃園縣龜山鄉○○路202 巷7 號住處內
    ，有施用第一級毒品海洛因之犯行云云（見98年度毒偵字第
    122 號第10、40頁），然其已於審理時改稱扣案之第一級毒
    品本來要施用，但後來沒有施用等語（見本院98年6 月30日
    審判筆錄），則上開被告自白之真實性已有疑義。況公訴人
    所提出之上開台灣檢驗科技公司濫用藥物檢驗報告（報告編
    號：UL/2009/10116 號）明確記載，被告之尿液經該公司以
    EIA 酵素免疫分析法為初步檢驗，檢驗結果係呈鴉片類陽性
    反應，惟經以GC/MS 氣相層析/ 質譜儀法為確認檢驗，檢驗
    結果顯示「可待因未檢出」、「嗎啡262ng/ml」，經結果判
    定為鴉片類陰性反應，此為經鑑定機關以科學儀器分析判斷
    之結論，自屬客觀真正，顯然被告於起訴書所載之時期內，
    並未施用含鴉片類成分之藥物或毒品。本件公訴人認為被告
    涉嫌違反毒品危害防制條例第10條第1 項之施用第1 級毒品
    罪嫌，除於本院審理時提出被告上開曾經施用海洛因之自白
    外，並未提出其他證據以證明之（關於台灣檢驗科技公司濫
    用藥物檢驗報告上並無被告尿液送驗後成鴉片類陽性反應之
    記載已如上述，是此亦無法證明被告此部分被訴事實），自
    難認除被告上開施用第一級毒品海洛因之自白外，尚有何補
    強證據之存在，以擔保被告自白之真實性，是端以被告所為
    之上開自白，尚無從認定被告有公訴人所訴之此部分犯行，
    是關於被告施用第一級毒品部分，其犯罪證據尚未達於使本
    院形成被告犯施用第一級毒品罪之心證，罪嫌仍有不足，然
    此部分既與被告持有前述第一級毒品之犯行，二者間屬實質
    一罪關係，是據以前揭最高法院裁判意旨，基於審判不可分
    原則，本院應一併審理，不生變更起訴法條問題，並於原起
    訴效力之範圍內，為犯罪事實之一部減縮，因就被告施用第
    一級毒品部分，不另為無罪之諭知。
五、應適用之法條：刑事訴訟法第299 條第1 項前段、第273 條
    之1 第1 項、第310 條之2 、第454 條第1 項，毒品危害防
    制條例第10條第2 項、第11條第1 項、第18條第1 項前段，
    刑法第11條、第47條第1 項、第41條第1 項前段、第2 項、
    第51條第5 款。
六、如不服本判決，得自收受送達之翌日起10日內向本院提出上
    訴狀（應附繕本），其未敘述上訴理由者，應於上訴期間屆
    滿後20日內補提理由書狀於本院，上訴於臺灣高等法院。
本案經檢察官丁俊成到庭執行職務。
中    華    民    國    98    年    7     月    17    日
                刑事庭        法  官  林靜梅
以上正本證明與原本無異。
                              書記官  施春祝
中    華    民    國    98    年    7     月    17    日
本案論罪科刑法條：
毒品危害防制條例第10條第2 項
施用第二級毒品者，處3 年以下有期徒刑。
毒品危害防制條例第11條第1 項
持有第一級毒品者，處 3 年以下有期徒刑、拘役或新台幣 5 萬
元以下罰金。


司法院資訊處製作；財團法人民間司法改革基金會備份。
